臺灣高等法院臺中分院刑事裁定
110年度毒抗字第1270號
抗  告  人  
即  被  告  林政輝



上列抗告人即被告因違反毒品危害防制條例案件，經檢察官聲請
強制戒治（聲請案號：臺灣臺中地方檢察署110年度聲戒字第140
號、偵查案號：同署110年度毒偵字第591號），不服臺灣臺中地
方法院中華民國110年9月24日刑事裁定（110年度毒聲字第1218
號），提起抗告，本院裁定如下：
    主  文
抗告駁回。
    理  由
一、抗告人即被告甲○○（下稱被告）因施用第一級毒品案件，
　　由臺灣臺中地方檢察署以110年度毒偵字第591號案件偵查，
    且由該署檢察官聲請臺灣臺中地方法院以110年度毒聲字第3
    35號裁定准予執行觀察、勒戒，經被告提起抗告後，由本院
    以110年度毒抗字第456號裁定駁回其抗告確定，經同署檢察
    官指揮被告令入法務部矯正署○○戒治所附設勒戒所（下稱勒
    戒所）執行觀察、勒戒，由上開勒戒所對其評估後，認有繼
    續施用毒品之傾向，乃經原裁定法院法官依檢察官之聲請，
    於民國110年9月24日以110年度毒聲字第1218號裁定被告令
    入戒治處所強制戒治，其期間為6個月以上，至無繼續強制
    戒治之必要為止，但最長不得逾1年（下稱原裁定）；被告
    不服上開原裁定，於法定期間內提起抗告，先予說明。
二、被告抗告意旨略以：因毒品危害防制條例修正及最高法院刑
    事大法庭以109年度台上大字第3826號裁定，變更適用觀察
    、勒戒處遇之標準，為此法務部與行政院衛生福利部（下稱
    衛生福利部）邀集專家、學者研議，修正「有無繼續施用毒
    品傾向評估標準紀錄表」，就評分項目之前案紀錄有所調整
    ，並於110年3月26日生效施行。原裁定就其經裁定觀察、勒
    戒所施用之毒品種類誤載另有施用第二級毒品，且勒戒所「
    有無繼續施用毒品傾向評估標準紀錄表」以其施用第一、二
    級毒品而為分數之估算，對伊有所不公，又其中前案紀錄佔
    總評估分數之9成，亦不符合比例等原則。本案評估之心理
    醫師僅簡單問話、短暫評估，其有告知醫師伊已入監服刑多
    時，曾至培德醫院住院2次，1次是在勒戒期間因尿道感染引
    發急性腎炎、水腫，2次住處醫生都告知其出去不要再施用
    毒品，不然有6成的機率要洗腎，伊也跟醫生說真得不敢再
    施用毒品了，至伊於評估醫師詢及有無抽菸、吃檳榔時，因
    不知所問，回答之內容為抽菸、並非有吃檳榔之意。再伊尚
    有其他非短之刑期待執行，且在上開住院及出院期間，其父
    、母親等家人都有來會客、關心，並寫信鼓勵而未放棄伊，
    其也不敢再拿自己的身體、生命開玩笑而繼續施用毒品，請
    求對伊重新評估，爰對原裁定不服而提起抗告等語。
三、本院查：
(一)按依於109年7月15日增訂施行之毒品危害防制條例第35條之
    1第1款、第2款規定，施行前犯第10條之罪之案件，於施行
    後，偵查中，由檢察官依修正後規定處理；審判中，由法院
    或少年法院（地方法院少年法庭）依修正後規定處理，是於
    修正前犯該條例第10條之罪者，應適用新法之規定。本案被
    告所犯施用第一級毒品罪之犯罪時間，係在上開毒品危害防
    制條例修正生效前之109年3月18日【參見以下理由欄三、(
    二)所載】，依上開規定，於法應依修正施行後之毒品危害
    防制條例規定處理。復按犯毒品危害防制條例第10條之罪者
    ，檢察官應聲請法院裁定，或少年法院（地方法院少年法庭
    ）應先裁定，令被告或少年入勒戒處所觀察、勒戒，其期間
    不得逾2月，認有繼續施用毒品傾向者，檢察官應聲請法院
    裁定或由少年法院(地方法院少年法庭)裁定令入戒治處所強
    制戒治，其期間為6個月以上，至無繼續戒治之必要為止，
    但最長不得逾1年；依上開規定為觀察、勒戒或強制戒治執
    行完畢釋放後，3年後再犯第10條之罪者，適用同上規定，
    修正後毒品危害防制條例20條第1項至第3項分別定有明文。
(二)被告基於施用第一級毒品海洛因之犯意，於109年3月18日中
    午12時許，在臺中市太平區太平路國中巷921地震公園內，
    以將第一級毒品海洛因置入針筒注射，加入食鹽水稀釋後注
    射血管之方式，施用第一級毒品海洛因1次等事實，已據被
    告分別於警詢、偵訊時供認在卷（見109年度毒偵字第2296
    號卷第51、65頁），且其於109年3月19日下午4時10分許為
    警採集之尿液，經送檢驗之結果，確呈海洛因代謝物嗎啡之
    陽性反應，有臺中市政府警察局第三分局偵辦毒品案件尿液
    檢體對照表、正修科技大學超微量研究科技中心尿液檢驗報
    告各1份（見109年度毒偵字第2296號卷第59頁、第61頁）在
    卷可憑，足可認定。又被告前曾因施用第一、二級毒品案件
    ，經送觀察、勒戒後，因認無繼續施用毒品之傾向，於93年
    8月4日執行完畢，並由臺灣彰化地方檢察署檢察官以93年度
    毒偵字第1355號為不起訴之處分確定，迄本案行為前，未曾
    再受觀察、勒戒或強制戒治之執行等情，有臺灣高等法院被
    告前案紀錄表、臺灣高等法院在監在押全國紀錄表及上揭檢
    察官不起訴處分書各1份在卷可參。是被告本案施用第一級
    毒品之行為，距離其上開最後1次觀察、勒戒執行完畢已逾3
    年，檢察官審酌後認不宜為緩起訴處分命附戒癮治療，聲請
    法院裁定准予觀察、勒戒，被告進入勒戒所執行觀察、勒戒
    後，經該所會同專業醫師人員，依於110年3月26日生效施行
    之修正後「有無繼續施用毒品傾向評估標準紀錄表」，評估
    其總分為65分，綜合判斷為「有繼續施用毒品傾向」，此有
    上開勒戒所出具之「有無繼續施用毒品傾向證明書」及「有
    無繼續施用毒品傾向評估標準紀錄表」各1件（見110年度毒
    偵字第591號卷第105、107頁）在卷可憑。從而，原裁定依
    檢察官之聲請裁定准予執行強制戒治，並無不合。
(三)被告雖執前詞對原裁定不服而提起抗告。惟查：
 1、法務部為因應毒品危害防制條例之修正及109年11月18日最
    高法院刑事大法庭109年度台上大字第3826號裁定意旨，經
    洽請衛生福利部協助及邀集專家學者、相關機關研商，已於
    110年3月26日修正公布新版之「有無繼續施用毒品傾向評估
    標準說明手冊」及「有無繼續施用毒品傾向評估標準紀錄表
    」。被告在前揭勒戒所執行觀察、勒戒後，經該勒戒所以前
    開自110年3月26日起生效之評估標準而為評定後，其評分結
    果為：前科紀錄與行為表現25分、臨床評估38分、社會穩定
    度2分，總分65分（靜態因子59分、動態因子6分），綜合判
    斷為「有繼續施用毒品傾向」，有上開「有無繼續施用毒品
    傾向評估標準紀錄表」及「有無繼續施用毒品傾向證明書」
    各1份（見110年度毒偵字第591號卷第105、107頁）在卷可
    明，此一評估結果係被告受執行觀察、勒戒之勒戒所及醫療
    專業人員，在被告執行觀察、勒戒期間，依其等職責及專業
    而就包含被告之人格特質、臨床徵候、環境相關因素等所有
    資料綜合所為之判斷，具有科學驗證所得之結論，自得憑以
    判斷被告有無繼續施用毒品之傾向，且由形式上觀察，並無
    擅斷或濫權等不當之情事，法院宜予尊重其行政職權之行使
    及專業之評斷。被告抗告意旨其中誤認上揭評估項目，前案
    紀錄佔總評估分數之9成，及空言以其自述評估醫師僅簡單
    問話、短暫評估，及伊曾告知醫師因身體狀況已不敢再施用
    毒品等情，無端質疑前開評估結果之可信性，並無可採。
 2、被告前開抗告意旨雖復略以：原裁定就其經裁定觀察、勒戒
    所施用之毒品種類誤載另有施用第二級毒品，且勒戒所「有
    無繼續施用毒品傾向評估標準紀錄表」依其施用第一、二級
    毒品而為分數之估算，對伊有所不公等語，且查本案被告係
    經檢察官以其施用第一級毒品而聲請裁定觀察、勒戒，雖臺
    灣臺中地方法院110年度毒聲字第335號准許被告執行觀察、
    勒戒之裁定，誤認被告除施用第一級毒品外，另併有施用第
    二級毒品，原裁定並據此於其理由欄三中載稱被告係因施用
    第一、二級毒品而經裁定觀察、勒戒等語，惟此等之誤載，
    並無礙於法院於法應依檢察官之聲請而裁定准許觀察、勒戒
    及強制戒治之判斷（有關原裁定上開於其理由欄中贅載被告
    另有施用第二級毒品等語部分，因無礙於其裁定本旨，尚不
    構成應予撤銷之事由，由本院逕予更正刪除）。又依前揭勒
    戒所出具之「有無繼續施用毒品傾向評估標準紀錄表」，其
    中「臨床評估」中「物質使用行為」之有無「多重毒品濫用
    」項目，參以「有無繼續施用毒品傾向評估標準說明手冊」
    所載，應以被告是否「曾有二種或二種以上毒品使用經驗」
    為其判斷標準，並非以被告本次經檢察官聲請觀察、勒戒或
    強制戒治所查獲施用之毒品種類而為計分，而依被告之臺灣
    高等法院被告前案紀錄表所示，被告確曾有因施用第一、二
    級毒品經判處罪刑確定之紀錄（見本院卷第36至51頁），是
    前開「有無繼續施用毒品傾向評估標準紀錄表」認定被告有
    多重毒品濫用之情形而為評分，並無不合；被告抗告意旨誤
    認伊此部分之評估，係因原裁定誤載其併有施用第二級毒品
    等語所致，並據此而認評估結果有所不公，係屬誤會，非為
    可採。再被告具有高職畢業之學歷，並在○○○工作，此據被
    告於警詢時供明（見109年度毒偵字第2296號卷第43頁），
    則被告對於抽菸、吃檳榔之用語，自無不能分辨之理，被告
    就其前開「有無繼續施用毒品傾向評估標準紀錄表」中，有
    關「合法物質濫用」一欄圈註其有「菸」及「檳榔」之合法
    物質濫用部分，於其抗告意旨辯稱係伊因未解評估者之問話
    而誤為回答云云，顯無可採，且縱依其所辯，扣除其中「檳
    榔」部分之計分，亦尚非可影響於其總分經評為60分（含）
    以上而認有繼續施用毒品傾向之結果。至被告抗告理由另提
    及伊父、母親等家人經常前來會客、關心，並寫信鼓勵等語
    ，已據勒戒所予以參酌而在「有無繼續施用毒品傾向評估標
    準紀錄表」與此部分有關之「家庭」項下之「入所後家人是
    否訪視」欄中，為有利於被告之評估（此部分之計分為0分
    ），被告以上開各該情詞，希對其重新評估有無繼續施用毒
    品傾向，均無可採。
 3、被告抗告意旨固另略以：伊尚有其他非短、較之強制戒治期
    間為長之刑期待執行，且有家人之關心，亦不敢再以身體、
    生命開玩笑，而不會再繼續施用毒品等語，一己自認伊已無
    繼續施用毒品之傾向，並據以指摘原裁定認其有強制戒治之
    必要，有所未當云云。然本院酌以強制戒治係屬為協助施用
    毒品者戒斷毒品之保安處分，核與刑罰執行之目的，二者炯
    不相同，二者當無可互為比擬或替代，且被告前開一己片面
    聲稱之個人家庭、身體等狀況及其不會再繼續施用毒品等語
　　，實無可動搖或替代前揭勒戒所之專業評估結果，被告以前
    詞提起抗告，亦為無理由。
 4、基上所述，被告前開抗告均為無理由，應予駁回。
據上論斷，應依刑事訴訟法第412條，裁定如主文。
中　　華　　民　　國　　110 　年　　11　　月　　5 　　日
                  刑事第十二庭  審判長法　官  張國忠
                                      法　官  高文崇
                                      法　官  李雅俐
以上正本證明與原本無異。
不得再抗告。
                                      書記官  蕭怡綸
　　　　　　　　　
中　　華　　民　　國　　110 　年　　11　　月　　5 　　日